---
title: "Pratique_6_Machine_Learning_R"
author: "Dr Hector Gibson Kinmanhon HOUANKPO (PhD)"
format: html
editor: visual
---

```{r}
#| echo: false
library(ggplot2)    # Visualisation des données
library(readxl)     # Bibliothèque de manipulation de données dans Excel
library(dplyr)      # Bibliothèque de manipulation de données statistiques
library(psych)     # Bibliothèque de statistiques descriptives
library(car)      # Bibliothèque de modèle de régression
library(caret)    # Bibliothèque pour Machine learning
```

# [**Régression logistique en R**]{.underline}

```{r}
#| echo: false
Data = read.table(file.choose(), sep=",", header = T)
```

```{r}
#| echo: false
# Duplication de la base de donnees
Mydata <- Data
```

### [**Voir les types de donnees de "Clients"**]{.underline}

```{r}
#| echo: false
sapply(Mydata, class)
```

### [**Visualisation de la base de donnees**]{.underline}

```{r}
#| echo: false
str(Mydata)
```

# [**Preprocessing**]{.underline}

## [**Resume descriptif de la base de donnee**]{.underline}

```{r}
#| echo: false
summary(Mydata)
```

### Suppression [**des lignes contenent des valeurs manquantes (recommander)**]{.underline}

```{r}
#| echo: false
#Mydata_new <- na.omit(Mydata) 
```

### [**Imputation des valeurs manquantes par le moyenne(Pas recommander)**]{.underline}

```{r}
#| echo: false
Mydata_new = Mydata 
Mydata_new$Age[is.na(Mydata_new$Age)] <- mean(Mydata_new$Age, na.rm = T)
```

#### [**Conversion de certaines variable en "Factor"**]{.underline}

```{r}
#| echo: false
str(Mydata1)
Mydata1$Survived <- as.factor(Mydata1$Survived)
Mydata1$Sex <- as.factor(Mydata1$Sex)
Mydata1$Pclass <- as.factor(Mydata1$Pclass)


```

# [**Diviser la base de données deux**]{.underline}

-   La base d'apprentissage 70% de la base totale

-   La base test: 30%
