---
title: "Pratique_5_Prediction_consommation_vehicule"
author: "Dr. Hector Gibson Kinmanhon HOUANKPO (PhD)"
format: html
editor: visual
---

# [**Prediction de la consommation des vehicules**]{.underline}

## [**Activation des packages statistiques nécessaires:**]{.underline}

##### ggplot2; readxl; dplyr; psych; car

```{r}
#| echo: false
library(ggplot2)    # Visualisation des données
library(readxl)     # Bibliothèque de manipulation de données dans Excel
library(dplyr)      # Bibliothèque de manipulation de données statistiques
library(psych)     # Bibliothèque de statistiques descriptives
library(car)      # Bibliothèque de modèle de régression

options(digits = 3) # Combien de décimales afficher
```

## [**Collection des donnees**]{.underline}

```{r}
#| echo: false
# Ecrire du code
data("mtcars")

# Duplication du fichier source
Mydata <- mtcars[,]
```

## [**Analyse des donnees**]{.underline}

### [**Voir les types de donnees de "Clients"**]{.underline}

```{r}
#| echo: false
sapply(Mydata, class)
```

### [**Voir la structure de la base de données (format plus allonge)**]{.underline}

```{r}
#| echo: false
# glimpse(Mydata)
```

### [**voir la structure de la base de données (format plus court)**]{.underline}

```{r}
#| echo: false
str(Mydata)
```

### [**Verification des variables quantitatives par boucle "For"**]{.underline}

```{r}
#| echo: false
for (variable in names(Mydata)) {
  if (is.numeric(mtcars[[variable]])){
    print(paste0(variable," est un numerique"))
  }else {
    print(paste0(variable," n'est pas numerique"))
  }
}
```

## [**Resume descriptif de la base de donnee**]{.underline}

```{r}
#| echo: false
summary(Mydata)
```

### [**Distribution de la consomation des vehicules**]{.underline}

```{r}
#| echo: false
library(ggplot2)
ggplot(data = Mydata, aes(x="Consommation des vehicule", y=mpg))+ 
  geom_boxplot(color="black", fill="blue")
```

La consomation moyenne des vehicules est autour de 20

## [**Choix des variables pertinentes**]{.underline}

#### [**Convertion des variables non quantitatives en facteur via le boucle "For" (Apres visualisation de la base de donne)**]{.underline}

```{r}
#| echo: false
for (variable in names(Mydata)) {
  if (is.numeric(Mydata[[variable]])){
    variable = Mydata[[variable]];
  }else {
    variable = as.factor(Mydata[[variable]])
  }
}
```

#### [**Convertion des variables non quantitatives en facteur**]{.underline}

```{r}
#| echo: false
Mydata$vs <- as.factor(Mydata$vs)
Mydata$am <- as.factor(Mydata$am)


```

#### [**Une new base de donnee sans "vs" et "am"**]{.underline}

```{r}
#| echo: false
New_data <- Mydata[,-which(names(Mydata) %in% c("vs","am"))]
str(New_data)
```

```{r}
#| echo: false
# plot(mtcars)
plot(New_data)
```

## [**Matrice de correlation entre les variables quantitatives**]{.underline}

```{r}
#| echo: false
cor(New_data)

```

## [**Ou via "corPlot"**]{.underline}

```{r}
#| echo: false
corPlot(New_data)
```

```{r}
#| echo: false

#Ou via le script suivant

# Install and load reshape2 package
#install.packages("reshape2")
library(reshape2)
 
# creating correlation matrix
corr_mat <- round(cor(New_data),2)
 
# reduce the size of correlation matrix
melted_corr_mat <- melt(corr_mat)
head(melted_corr_mat)
 
# plotting the correlation heatmap
library(ggplot2)
ggplot(data = melted_corr_mat, aes(x=Var1, y=Var2, 
                                   fill=value)) + 
geom_tile() +
geom_text(aes(Var2, Var1, label = value), 
          color = "black", size = 2)
```

Les variables fortement négativement reliées à la consomation sont cyl, disp, hp et carb.

### [**Une note sur les valeurs internes de "vs"**]{.underline}

```{r}
#| echo: false
table(Mydata$vs)
```

### [**Une note sur les valeurs internes de "am"**]{.underline}

```{r}
#| echo: false
table(Mydata$am)
```

## [**Analyse de la liaison entre mpg et am (qualitative deux modalités)**]{.underline}

### [**Test paramétrique (Visualisation):**]{.underline}

```{r}
#| echo: false
ggplot(data = Mydata, aes(x=am,y=mpg))+
  geom_boxplot(aes(fill=mpg))
```

```{r}
#| echo: false
ggplot(data = Mydata, aes(x=vs,y=mpg))+
  geom_boxplot(aes(fill=mpg))
```

### [**Test paramétrique de student**]{.underline}

```{r}
#| echo: false
# Réalisation d'un t-test pour comparer les moyennes de 'mpg' entre les voitures à transmission manuelle (0) et automatique (1)
t.test(mpg ~ am, data=Mydata)
```

Le P-value = 0.001 obtenu est inferieur a 0.05, par consequent nous pouvons dire qu'il y a une difference significative des moyennes entre le groupe 0 et le groupe 1 (C'est-a-dire l'hypothese alternative).

#### [Vérification des hypothèses]{.underline}

##### [Création d'un QQ-plot pour la variable 'mpg']{.underline}

QQ-plot permet de visualiser pour juger de la normalite de la distribution

```{r}
#| echo: false
# Création d'un QQ-plot pour la variable 'mpg'
# QQ-plot permet de visualiser pour juger de la normalite de la distribution
qqnorm(Mydata$mpg)
qqline(Mydata$mpg, col = "red")
```

Plusieurs points sont eloignes de la ligne droite donc nous pouvons en deduire que la distribution n'est pas normal.

##### [Test de Shapiro-Wilk pour 'mpg']{.underline}

Le test de Shapiro-Wilk fournit un test statistique formel.

Quand P-value \< 0.005 alors S-W suggererait generelement que la distribution de la variable tesee s'ecarte signifiquativement d'une distribution normale.

```{r}
#| echo: false
# Test de Shapiro-Wilk pour 'mpg'
# Le test de Shapiro-Wilk fournit un test statistique formel.
#Quand P-value < 0.005 alors S-W suggererait generelement que la distribution de la variable testee s'ecarte signifiquativement d'une distribution normale 
shapiro.test(Mydata$mpg)
```

Le P-value = 0.1 obtenu est superieur a 0.05, par consequent nous pouvons dire que la distribution de la variable testee ne s'ecarte pas signifiquativement d'une distribution normale.

##### [Test de Levene]{.underline}

Réalisation du test de Levene sur 'mpg' en fonction du type de transmission 'am'

```{r}
#| echo: false
# Réalisation du test de Levene sur 'mpg' en fonction du type de transmission 'am'
leveneTest(mpg ~ am, data=Mydata)
```

Dans notre cas si present, le P-value est egal a 0.05, donc l'egalite de la varience ne peut etre verifiee. Alors faisons un Test de Wilc

```{r}
#| echo: false
t.test(mpg ~ am, data=Mydata, var.equal = FALSE)
```

Le P-value = 0.001 obtenu est inferieur a 0.05, par consequent nous pouvons dire que la distribution de la variable testee s'ecarte signifiquativement d'une distribution normale.

```{r}
#| echo: false
wilcox.test(mpg ~ am, data=Mydata)
```

Le P-value = 0.002 obtenu est inferieur a 0.05, par consequent nous pouvons dire que la distribution de la variable testee s'ecarte signifiquativement d'une distribution normale.

# Construction du modèle de régression linéaire

```{r}
model <- lm(mpg ~ ., data = Mydata )
model
```

### [**Verification des residus**]{.underline}

```{r}
summary(model)
```

### [**Analyse de la normalite des residus**]{.underline}

```{r}
residualPlot(model)
```

### [**Verification de la multi-colinearite du model**]{.underline}

```{r}
vif(model)
```

Les valeurs des variables "cyl", "disp" et "hp" sont superieur a 5 et ont une forte correlation avec la variable "mpg", par consequent, nous allons les eliminer de l'equation.

```{r}
corPlot(New_data)
```

### Construction du nouvel modèle de régression linéaire**([apres l'elimination de]{.underline}** "cyl", "disp" et "hp"[**)**]{.underline}

```{r}
#| echo: false
Mydata_new0 <- Mydata[,-which(names(Mydata) %in% c("cyl","disp"," hp"))]

model_new0 <- lm(mpg ~ ., data = Mydata_new0 )
```

### [**Verification des residus (apres l'elimination de**]{.underline} "cyl", "disp" et "hp"[**)**]{.underline}

```{r}
summary(model_new0)
```

### [**Verification de la multi-colinearite du model (apres l'elimination de**]{.underline} "cyl", "disp" et "hp"[**)**]{.underline}

```{r}
vif(model_new0)
```

### Construction du nouvel modèle de régression linéaire**(**apres l'elimination de "carb" et "qsec"[**)**]{.underline}

```{r}
#| echo: false
Mydata_new <- Mydata[,-which(names(Mydata) %in% c("cyl","disp"," hp","carb","qsec"))]

model_new <- lm(mpg ~ ., data = Mydata_new )
```

### [**Verification des residus (apres l'elimination de**]{.underline} "carb" et "qsec"[**)**]{.underline}

```{r}
summary(model_new)
```

### [**Verification de la multi-colinearite du model (apres l'elimination de**]{.underline} "carb" et "qsec"[**)**]{.underline}

```{r}
vif(model_new)
```

## [**Prédiction**]{.underline}

```{r}
predict(model_new, data.frame(hp = 10, drat = 5, wt = 10, vs = as.factor(0), am = as.factor(0), gear = 7))
```
